臺灣新竹地方法院民事判決　九十一年度竹小字第一七六號
　　原　　 　 告　丙○○
　　被　　　　告　乙○○
　　兼訴訟代理人　甲○○
右當事人間請求給付租金事件，本院判決如左：
    主　　文
原告之訴駁回。
訴訟費用新台幣壹仟零玖拾參元由原告負擔。
    事實及理由
壹、原告之聲明：被告應連帶給付原告新臺幣（下同）六萬二千八百三十四元，及其
    中三萬零五百元自民國（下同）九十一年二月二日起，其中三萬二千三百三十四
    元自九十一年三月二日起均至清償日止按週年利率百分之六計算之利息。
貳、事實摘要：
一、原告主張略謂：被告甲○○向原告承租坐落新竹市○○路七五四號一樓店面房屋
    ，租期自九十年七月一日起至九十三年六月三十日止，言明租金每月三萬元，電
    費依實際用電計算，水費每月五百元，並於每月一日支付，惟被告自九十一年二
    月一日起，迄至同年三月五日原告以存證信函催討止，已達二個月租金未繳，又
    被告於九十一年三月四日，在原告提出異議下，逕將上開租賃房屋內之留置物取
    去，違反民法第四百四十七條第二項規定，原告已於同月十九日通知承租人終止
    租約。被告至今仍未支付二月份租金及自來水費共計三萬零五百元，三月份租金
    三萬元、自來水費五百元、電費一千八百三十四元，經多次催繳仍置之不理，被
    告乙○○為本件租賃契約之連帶保證人，為此乃訴請被告應連帶給付如主文所示
    之租金、水電費及約定遲延利息等情。
二、被告則以：被告向原告承租系爭房屋，曾於九十一年一月十八日口頭告知原告終
    止租約，且同年二月十七日原告將系爭租賃房屋之門鎖更換，已視同同意終止租
    約，是二月份租金僅應繳交至二月十七日止，三月份則不須繳交租金，況現仍有
    二個月押租金在原告處，已足供扣抵上開租金等語置辯。
參、本院之判斷：
一、原告起訴主張與被告甲○○間就系爭房屋存有租賃關係，被告乙○○為本件租賃
    契約之連帶保證人，而被告自九十一年二月一日起迄今未付租金、水電費之事實
    ，業據其提出房屋店面租賃契約書、存證信函二份、電費收據一份為證，被告復
    未加以爭執，自堪信為真實。
二、按出租人應以合於所約定使用收益之租賃物，交付承租人，並應於租賃關係存續
    中，保持其合於約定使用、收益之狀態。此觀民法第四百二十三條規定自明。又
    出租人應以合於所約定使用收益之租賃物交付承租人，民法第四百二十三條定有
    明文，此乃出租人之主要義務，而與承租人租金之支付義務互有對價關係，出租
    人如不盡此義務，承租人自得行使同時履行抗辯權。另所謂出租人以合於所約定
    使用收益之租賃物交付承租人，不僅須消極的不妨礙承租人使用收益，且須積極
    的在租賃關係存續中，保持其合於約定使用收益之狀態，故租賃物在租賃關係存
    續中受有妨害，致無法為圓滿之使用收益者，不問其妨害係因可歸責於出租人之
    事由或由於第三人之行為而生，出租人均負有除去之義務，以保持租賃物合於約
    定使用收益之狀態。倘出租人怠於履行此項義務，致承租人受有損害，自應負債
    務不履行之損害賠償責任（最高法院六九年台上字第一七九八號判決、七十七台
    上字第二三六九號判決參照）。另依民法第四百四十一條之反面解釋，於出租人
    未提出合於使用收益之租賃物予承租人之期間，承租人自得免除給付租金之義務
    （最高法院七十一年台上字第三九一五號、七十四年台上字第四六０號判決參照
    ）。本件原告主張被告向其租賃系爭房屋，惟自九十一年二月一日起未付租金，
    至九十一年三月止，已達二月，原告自得依法終止租賃契約，並已以存證信函為
    終止租約之之意思表示等情，然為被告所否認，辯稱系爭房屋原告於九十一年二
    月十七日已更換門鎖，被告無法繼續使用、收益，且因被告於同年一月間曾向原
    告為終止租約之意思表示，原告更換門鎖即係同意終止租約之行為，故僅願支付
    自二月一日起至同月十七日止之租金，然因尚有二個月之押租金在原告處，已足
    供原告扣抵，故無再給付租金之義務等語，是本件應審究者即為被告於九十一年
    二月十七日起是否仍有給付租金予原告之義務？及九十一年二月一日起至同月十
    七日止之租金，被告是否得以押租金扣抵？
三、經查，本件係屬租賃房屋一樓店面營業使用，有房屋店面租賃契約可佐，且為兩
    造所不爭，而系爭房屋一樓店面之門鎖，業經原告於九十一年二月十七日將鎖全
    數更換，且並未通知被告取新鎖，被告自九十一年二月十七日起即未至系爭房屋
    經營之事實，業據原告自認在卷（本院卷第三十九頁、四十頁），且為被告所不
    爭執，堪信為真實。而被告因上開房屋已更換門鎖無法經營店面使用，曾於九十
    一年三月十九日以桃園中路郵局第二○三號存證信函表示原告係更換門鎖之行為
    即係終止租約之意思實現，有存證信函在卷可稽。從而，原告以合於使用收益之
    租賃交付被告使用後，竟於九十一年二月十七日，逕行更換門鎖且未通知被告，
    亦未將新鑰匙交付被告，被告無法進入系爭房屋營業，其約定使用、收益之目的
    自無法達成，原告之行為非但消極之妨礙承租人使用收益，又未以通知被告更換
    門鎖並使被告取得新鑰匙之積極行為排除之，是依首揭說明意旨，被告自九十一
    年二月十七日起自得免除給付租金（包括水電費）之義務，原告主張被告應給付
    自九十一年二月十七日起至同年三月份止之租金及水電費，即乏所據。另被告既
    無給付租金之義務，則原告以被告積欠二個月以上之租金，主張終止租約，並依
    兩造租賃契約第七條約定，以押租保證金作為原告損失補償之用，亦無足採，併
    此敘明。
四、第按「上訴人所交被上訴人之三萬元係押租金，而押租金之性質，乃擔保租金之
    給付，如承租人有欠租情事，固可由出租人主張抵付租金，但不得謂出租人有收
    取押租金者，即可延長租期。」（最高法院六十五年台上字第二七一四號判例參
    照）。又「押租金之主要目的在於擔保承租人履行租賃債務，故租賃關係消滅後
    ，承租人如有欠租或其他債務不履行時，其所交付之押租金，發生當然抵充之效
    力。而於抵充後，猶有餘額，始生返還押租金之問題。」（最高法院八十七年度
    台上字第一六三一號判決參照）。查本件被告於與原告訂立系爭租賃契約時，已
    給付六萬元押租保證金予原告，現尚留存於原告處，業據兩造所簽立之房屋店面
    租賃契約書第五條約定所載明，且為兩造所不爭執。而被告自九十一年二月一日
    起至同月十七日止之租金尚未給付予原告，亦為被告所自認，均堪信為真實。是
    被告應給付原告九十一年二月一日起至同月十七日止之租金，應堪認定，惟被告
    抗辯尚有押租保證金六萬元足供抵付，已無庸再為給付等語，經查，兩造所簽訂
    之房屋店面租賃契約書第三條約定，租金每月三萬元，有上開租賃契約書可佐，
    而九十一年二月一日起至同月十七日止之租期尚未及一月，租金顯應低於三萬元
    （若比例計算約一萬七千元），且原告主張系爭押租金已作為損失補償之用，亦
    非可採，已如前述，揆諸上開判例意旨，押租金之性質，乃擔保租金之給付，如
    承租人有欠租情事，承租人自可主張抵付租金，從而，被告主張上開積欠之租金
    約一萬七千元，以六萬元之押租金抵付，已無給付租金之義務，應屬可採。原告
    主張原告應繳交九十一年二月一日起至同月十七日止之租金及水費五百元，即乏
    所據。
五、從而，原告主張兩造間之租賃契約已合法終止，租賃關係即屬消滅，而訴請被告
    給付如聲明所示之租金、水電費，及約定利息，洵屬無據，應予駁回。
六、本件為判決之基礎已臻明確，兩造其餘攻擊、防禦方法及提出未經援用之舉證，
    經本院審酌後核與判決之結果無影響，爰不一一論駁，附此敘明。
七、據上結論：本件原告之訴為無理由，依民事訴訟法第四百三十六條之二十三、第
    四百三十六條第二項、第七十八條、第四百三十六條之十九第一項，判決如主文
    。
中　　　華　　　民　　　國　　九十一　　年　　　九　　　月　　 三十 　　日
                                        臺灣新竹地方法院新竹簡易庭
~B法　　官　滕治平
右為正本係照原本作成。
如對本判決上訴，須於判決送達後廿日內向本院提出上訴狀。
~B法院書記官　洪儷容
中　　　華　　　民　　　國　　九十一　　年　　　九　　　月　　 三十 　　日
